臺灣板橋地方法院刑事判決　　　　　　　　　　　　九十一年度訴字第一七九號
　　公　訴　人　臺灣板橋地方法院檢察署檢察官
　　被　　　告　甲○○　男　四.
　　　　　　　　庚○○　男　二.
右列被告因詐欺等案件，經檢察官提起公訴（九十一年度偵字第五八八０、七三四七
號），及移請併辦（九十一年度偵字第一四九０七號），本院判決如左：
    主  文
甲○○共同常業詐欺，累犯，處有期徒刑壹年拾月。扣案之甲○○所有之富邦商業銀
行、第一商業銀行、玉山商業銀行、世華聯合商業銀行、大眾商業銀行、中國信託商
業銀行存摺各壹本及富邦商業銀行、第一商業銀行、玉山商業銀行、世華聯合商業銀
行提款卡各壹張及甲○○印章貳枚，及遠傳電信股份有限公司行動電話門號0000
000000號異動服務申請書壹紙，均沒收。
庚○○幫助常業詐欺，處有期徒刑柒月。緩刑貳年。
    事  實
一、甲○○有偽造文書、詐欺、侵占、竊盜等前科，其中於民國（下同）八十九年間
    因竊盜案件，經本院於八十九年十月十九日以八十九年易字第二七五六號判處有
    期徒刑五月確定，於九十年四月二十八日執行完畢。詎仍不知悔改，因缺錢花用
    ，竟與不詳真實姓名年籍之林姓成年男子基於常業詐欺及掩飾或隱匿他人重大犯
    罪所得財物之犯意聯絡及行為分擔，由甲○○自九十一年二月十八日十八時許起
    至同年三月十八日十八時許止，在中國時報第五十二版之借貸欄刊登「收租銀簿
    電話卡0000000000」之分類廣告，並向以前開電話號碼聯絡之不特定
    他人以銀行或郵局存摺每本新臺幣（下同）一千元、中華電信門號每號一千五百
    元、遠傳與和信電信門號每號一千元及臺灣大哥大門號每號八百元為代價收購。
    周俊宏（未據起訴）於九十一年二月四日閱讀上開報紙廣告與甲○○聯絡後，甲○○告以公司轉帳所需，公司以租用二個月為一期，每本存摺一千元等語，周俊
    宏遂分別以自己名義向第一商業銀行板橋分行、大眾商業銀行、台北銀行、日盛
    銀行、新竹中小企業銀行、台新銀行各申請存摺一本，共計六本，於同年二月五
    日十五時許，在板橋市○○路與國光路口交付甲○○，及不詳姓名之人於不詳時
    地交付甲○○存摺或行動電話門號後，甲○○再將上述向周俊宏及不詳姓名之人
    收購之存摺以每本一千二百元、中華電信門號每號一千八百元、遠傳與和信電信
    門號每號一千二百元及臺灣大哥大門號每號一千元售予上開不詳真實姓名年籍之
    林姓成年男子後，該林姓男子再以前開收購之行動電話傳送「各型新款手機，每
    支三千元，聯絡電話0000000000、0000000000或0000
    000000、0000000000」及「恭喜您中獎了，00000000
    00」之簡訊至戊○○、壬○○、辛○○、丙○○、子○○、己○○等人之行動
    電話內，待不知情之戊○○、壬○○、辛○○、丙○○、己○○等人分別以前開
    電話號碼聯絡後，再分別向戊○○、壬○○、辛○○、丙○○佯稱欲購買行動電
    話每支僅需匯款三千元至甲○○所有之帳號為000000000000號之帳
    戶，及向子○○、己○○佯稱中獎需負擔一萬五千五百七十八元及七萬五千元手
    續費，及代為辦理加入會員，並將款項匯入周俊宏第一商業銀行板橋分行000
    00000000000號帳戶內，使子○○、己○○均陷於錯誤，子○○自九
    十一年二月二十八日十三時六分許至同日十三時四十九分許止，連續三次共計匯
    入十八萬五千五百七十六元，己○○於九十一年三月四日，連續二次共計匯入八
    萬元，待匯款完成後復分別向渠等誆稱該次匯款手續因故而未能順利完成，要求
    渠等依照其所說明之步驟操作提款機即可取消前次匯款交易，詎該操作步驟實係
    使不知情之戊○○、壬○○、辛○○、丙○○、己○○等人再次匯款至該林姓男
    子收購之其他帳戶內，且反覆以相同之方式，致使戊○○、壬○○、辛○○、丙○○等人分別陷於錯誤，戊○○於九十一年二月二十三日十四時五十六分起至同
    日十五時三十一分止，連續匯入中國信託商業銀行0000000000000
    00號帳戶三千元、中華國際商業銀行00000000000000000號
    帳號二萬五千二百五十二元及二千零三十二元，壬○○則自九十一年二月二十三
    日十九時二十四分起至同日二十時零八分止，連續匯入中國信託商業銀行000
    000000000號帳號三千元、寶島商業銀行0000000000000
    0號帳號二萬零九百八十四元、大眾商業銀行000000000000帳號三
    千元、中華商業銀行00000000000000號帳號八千一百八十一元，
    辛○○於九十一年二月十九日二十時二十一分匯入中國信託商業銀行00000
    0000000000號帳號三千元，己○○則再匯入一百三十五萬元至前開收
    購之帳戶內，該林姓男子再將匯入之款項提領一空後，均未出面且不知去向，戊○○、壬○○、辛○○、丙○○、子○○、己○○等人始知受騙。嗣辛○○於九
    十一年二月十九日二十二時許，向中國信託商業銀行土城分行申請止付該筆三千
    元之匯款不遂後，甲○○於同年三月十八日下午某時，至中國信託商業銀行土城
    分行欲申請其所有之帳戶（帳號為000000000000號）之存款簿掛失
    補發之際，經該行職員發覺而報警當場查獲，並扣得其所有供犯罪所用之富邦商
    業銀行、第一商業銀行、玉山商業銀行、世華聯合商業銀行、大眾商業銀行、中
    國信託商業銀行存摺各一本及富邦商業銀行、第一商業銀行、玉山商業銀行、世
    華聯合商業銀行提款卡各一張及印章二枚；丁○○所有之萬泰商業銀行、世華聯
    合商業銀行存摺各一本及提款卡各一張、印章二枚；吳明洲所有之臺北國際商業
    銀行存摺一本及提款卡一張、印章一枚；行動電話門號為0000000000
    號、0000000000號、0000000000號、000000000
    0號、0000000000號、0000000000號之ＳＩＭ卡各一張；
    癸○○、林家秀之和信電訊行動電話門號申請書各三張及鄭坤宜、乙○○之中華
    電訊行動電話門號申請書各一張及趙建中、庚○○之遠傳電訊行動電話門號申請
    書各一張；乙○○、丁○○、鄭坤宜、癸○○國民身分證影本各一張；並在其所
    有之中國信託商業銀行帳戶（帳號為000000000000號）內，循線查
    知確有戊○○、壬○○、辛○○、丙○○等人因遭詐騙而將上開金額匯入上開帳
    戶內。並經警於九十一年四月二日十二時三十分許，於板橋市○○路○段一０七
    號第一商業銀行板橋分行查獲欲前往領取金融卡之周俊宏，而循線查悉戴秀梅、
    己○○遭詐欺而分別匯入上開款項之情事。甲○○先後共計交付林姓男子約三十
    本存摺及八個行動電話門號（存摺之銀行帳號及門號號碼均不詳）。
二、庚○○因缺錢花用，見甲○○自九十一年二月十八日十八時許起，在中國時報第
    五十二版之借貸欄刊登「收租銀簿電話卡0000000000」之分類廣告，
    得知有人收購金融機構帳戶及行動電話門號，其能預見提供自己行動電話門號予
    甲○○使用，係幫助他人犯詐欺罪而竟不違反其本意，於民國九十一年三月間某
    日，以前開電話號碼聯絡甲○○在臺北縣板橋市○○路某處會面後，再一同至位
    於臺北縣板橋市○○路○段二六一號一樓之「遠傳電信板橋門市」處，將其所有
    之行動電話門號九組（0000000000、0000000000、000
    0000000、0000000000、0000000000、00000
    0000、000000000號），以新臺幣（下同）二千元及由甲○○代為
    繳付積欠遠傳電信股份有限公司之電話費之代價，出售予甲○○，以供甲○○達
    成詐欺取財之目的。
三、案經臺北縣政府警察局土城分局報請及台灣板橋地方法院檢察署檢察官自動檢舉
    偵查起訴，及移請併辦。
    理  由
一、訊據被告甲○○對於右揭事實均坦承不諱，惟矢口否認有何詐欺犯行，辯稱：伊
    係下線，是幫上線的人收購存摺，且伊所有之存摺亦租給林姓之男子，伊與詐欺
    集團並無關係，並非以詐欺為常業云云；被告庚○○固坦承其販賣行動電話門號
    九組予被告甲○○之事實，惟矢口否認有何幫助詐欺犯行，辯稱：伊不知甲○○
    買行動電話門號何用，且其當時亦缺錢花用云云。經查：
（一）被告甲○○於上揭時間在中國時報刊登廣告，以事實欄所載之價格收購銀行存
      摺及行動電話門號，再分別以存摺每本一千二百元、中華電信門號每號一千八
      百元、遠傳與和信電信門號每號一千二百元及臺灣大哥大門號每號一千元售予
      上開不詳真實姓名年籍之林姓成年男子後，該林姓男子再以事實欄所示之方式
      在前開收購之行動電話傳送簡訊至戊○○、壬○○、辛○○、丙○○、子○○
      、己○○等人之行動電話內，使戊○○等人均陷於錯誤而分別匯入如事實欄所
      示之款項等事實，業據被害人戊○○、壬○○、辛○○、丙○○、子○○、己○○等人及證人周俊宏分別於警訊指述綦詳，及被害人戊○○、丙○○於本院
      訊問時指述明確（見本院九十一年六月二十八日訊問筆錄），並有被告甲○○
      於九十一年三月十九日中國時報第五十二版之借貸欄刊登「收租銀簿電話卡0
      000000000」之分類廣告二紙、被告甲○○所有之中國信託商業銀行
      帳號為000000000000號帳戶之交易明細查詢單一份及證人周俊宏
      之第一商業銀行板橋分行00000000000000號帳戶存摺影本在卷
      可稽，復有扣案之被告甲○○所有之富邦商業銀行、第一銀行、玉山銀行、世
      華銀行、大眾商業銀行、中國信託商業銀行存摺各一本及富邦商業銀行、第一
      銀行、玉山銀行、世華銀行提款卡各一張及印章二枚；丁○○所有之萬泰商業
      銀行、世華銀行存摺各一本及提款卡各一張、印章二枚；吳明洲所有之臺北國
      際商業銀行存摺一本及提款卡一張、印章一枚；行動電話門號為000000
      0000號、0000000000號、0000000000號、0000
      000000號、0000000000號、0000000000號之ＳＩ
      Ｍ卡各一張；癸○○、林家秀之和信電訊行動電話門號申請書各三張及鄭坤宜
      、乙○○之中華電訊行動電話門號申請書各一張及趙建中、被告庚○○之遠傳
      電訊行動電話門號申請書各一張；乙○○、丁○○、鄭坤宜、癸○○國民身分
      證影本各一張在卷可參。且被告甲○○於偵查中亦自承：我只有收人頭帳戶，
      然後交給上線，他電話0000000000，他每天下午都會與我聯絡，我
      知道他在做王八卡生意，要我收存摺是要轉帳用的，該林姓男子在中國時報刊
      登廣告徵工作伙伴，其打電話過去應徵，工作係收購存款簿及行動電話之ＳＩ
      Ｍ卡，故其自九十一年二月十八日起，在中國時報第五十二版之借貸欄刊登「
      收租銀簿電話卡0000000000」之分類廣告，收購他人之存款簿及行
      動電話之ＳＩＭ卡等語（見九十一年度偵字第五八八０號偵查卷第五十六頁背
      面），再徵之被告所有之中國信託商業銀行帳號為000000000000
      號帳戶及證人周俊宏知上開第一商業銀行帳戶亦係作為該犯罪集團之常業詐欺
      及洗錢之工具，被告事先知悉林姓男子係作上開常業詐欺及洗錢之非法行為，
      竟仍於中國時報上刊登廣告，收購存摺及行動電話門號，再交付予林姓男子從
      事常業詐欺及洗錢之犯行，其與該林姓男子間顯有犯意聯絡及行為分擔，要堪
      認定。
（二）按常業犯，並不以行為人無其他職業為要件，只要行為人有反覆從事某種行為
      ，並以該項行為之所得供作日常生活給養所須，有此主觀之意思，暨客觀之事
      實表現即為已足。本件被告甲○○與林姓成年男子共同意圖為自己不法之所有
      ，由被告甲○○以上開方式收購存摺及行動電話門號，再以存摺每本一千二百
      元、行動電話門號一千元至一千八百元不等之價格販賣交付予林姓男子從事常
      業詐欺及洗錢之犯行，其從每本存摺賺取二百元，行動電話門號則賺取一、二
      百元之差價牟利，核其情節，既有與林姓男子對於常業詐欺及洗錢之犯行，互
      有犯意聯絡及行為分擔，並有反覆從事收購及販售存摺、行動電話門號之牟利
      行為，以此所得供生活所須之主觀意思，復有客觀之事實表現，依目前社會生
      活狀況，其牟利所得顯已足供被告甲○○日常生活之所須，顯係恃此營生，以
      詐欺為常業。被告甲○○所辯並非以此為常業，為飾卸之詞，不足採信。事證
      明確，其犯行堪以認定。
（三）被告庚○○因閱讀上開報紙廣告而知悉有人欲購買行動電話門號，始將其所有
      之行動電話門號九組以二千元及由甲○○代為清償電話費之代價，出售予甲○○等情，業據被告庚○○於偵查及本院訊問時供承不諱，核與被告甲○○供稱
      有向庚○○收購九組門號等語相符，且被告甲○○於偵查中自承林姓男子有在
      做王八卡生意等語，已如前述，然衡情國人應曾從電視或平面媒體上，得悉常
      有不肖份子利用金錢收購他人所申請之行動電話門號用於詐欺之不法途徑，致
      使警方追索犯罪無著，且一般人欲申請行動電話門號，僅支付些微之保證金即
      可開戶，收購者焉有必要大費周章支付廣告費刊登廣告，並以每組門號八百元
      至一千五百元不等之價格向他人高價收購之理？被告庚○○為身心健全思慮成
      熟之成年人，對於高價收購門號者意欲實行詐欺之行徑，自應可預見。其竟仍
      一次售予被告甲○○九支門號，供甲○○轉售予林姓男子詐欺及洗錢之用，其
      對被告甲○○以高價向其收購其所申請之行動電話門號，且用於不法途徑，應
      屬能預見，且不違背其本意，要堪認定。是被告庚○○已預見他人即將利用其
      行動電話門號犯罪獲利，並在不違背本意之心態下販賣予甲○○，其有不確定
      之幫助詐欺犯意甚明。被告庚○○所辯亦為卸責之詞，不足憑信，事證明確，
      其犯行亦堪認定。
二、核被告甲○○所為，係犯刑法第三百四十條之常業詐欺罪，及洗錢防制法第九條
    第一項之洗錢罪。被告庚○○所為，係犯刑法第三十條第一項、第三百四十條之
    幫助常業詐欺取財罪，並酌按常業詐欺取財正犯之刑減輕之。被告甲○○與上開
    林姓成年男子對於上開犯行之實施，互有犯意聯絡及行為分擔，均為共同正犯。
    移請併辦部分，與本件為實質上一罪關係，本院自得併予審理判決，附此敘明。
    被告甲○○以一行為觸犯上開二罪名，為想像競合犯，依刑法第五十五條前段之
    規定，從較重之常業詐欺罪處斷。又被告甲○○曾於八十九年間因竊盜案件，經
    本院判處有期徒刑五月確定，於九十年四月二十八日執行完畢，有台灣高等法院
    檢察署刑案紀錄檢覆表在卷可參，五年以內再犯本件有期徒刑以上之罪，為累犯
    ，依法加重其刑。爰審酌被告甲○○有多次之前科、庚○○則無前科、其二人犯
    罪動機、手段、目的、對社會金融秩序危害甚鉅及犯後態度等一切情狀，各量處
    如主文所示之刑，以資懲儆。被告庚○○前未曾受有期徒刑以上刑之宣告，有台
    灣高等法院檢察署刑案紀錄檢覆表可按，其因一時貪念失慮，致罹刑章，經此起
    訴審判科刑教訓，應知警惕，信無再犯之虞，本院認對其宣告之刑以暫不執行為
    適當，併予宣告緩刑二年，以啟自新。
三、至扣案之被告甲○○所有之富邦商業銀行、第一商業銀行、玉山商業銀行、世華
    聯合商業銀行、大眾商業銀行、中國信託商業銀行存摺各一本及富邦商業銀行、
    第一商業銀行、玉山商業銀行、世華聯合商業銀行提款卡各一張及甲○○印章二
    枚，及被告庚○○之遠傳電訊行動電話門號0000000000號異動服務申
    請書一紙，已連同門號販賣交付被告甲○○，被告庚○○已無保留該申請書所有
    權之意思，為被告甲○○所有（公訴人認係甲○○、庚○○共有，尚有誤會），
    均為供本件犯罪所用之物，業經被告甲○○供承在卷，依刑法第三十八條第一項
    第二款規定，均予宣告沒收。
據上論斷，應依刑事訴訟法第二百九十九條第一項前段，洗錢防制法第九條第一項、
刑法第十一條前段、第二十八條、第三百四十條、第五十五條、第三十條第一項前段
、第二項、第四十七條、第七十四條第一款、第三十八條第一項第二款，判決如主文
。
本案經檢察官魏正杰到庭執行職務
中      華      民      國    九十一    年      十      月      九      日
                                  臺灣板橋地方法院刑事第五庭
                                        法  官  林  錫  凱
右正本證明與原本無異。
如不服本判決，應於判決送達後十日內，向本院提出上訴狀。
                                        書記官  林  兆  嘉
中      華      民      國    九十一    年      十      月      九      日
附錄本案論罪科刑法條全文
洗錢防制法第九條第一項
洗錢者，處五年以下有期徒刑，得併科新台幣三百萬元以下罰金。
中華民國刑法第三百四十條
以犯第三百三十九條之罪為常業者，處一年以上七年以下有期徒刑，得併科五萬元以
下罰金。
